【裁判字號】    90,交上易,74
【裁判日期】    900410
【裁判案由】    過失傷害
【裁判全文】
臺灣高等法院刑事判決                            九十年度交上易字第七十四號
    上  訴  人  臺灣板橋地方法院檢察署檢察官
    被      告  甲○○
右上訴人因被告過失傷害案件，不服臺灣板橋地方法院八十九年度交易字第四六四號
，中華民國九十年一月四日第一審判決（起訴案號：臺灣板橋地方法院檢察署八十九
年度偵字第七九五五號），提起上訴，本院判決如左：
    主  文
上訴駁回。
    理  由
一、公訴意旨略以：被告甲○○於民國八十九年二月十七日上午七時許，騎乘車牌號
    碼ＡＨＶ─七九一號機車，沿臺北縣新莊市○○路往思源路方向行駛，途經幸福
    路五０三號前，本應注意車前狀況，並隨時採取必要之安全措施，而依當時情形
    ，又無不能注意之情事，竟疏於注意，致與騎乘腳踏車穿越車道之乙○○○發生
    擦撞，致乙○○○倒地受有第十二胸椎爆裂性骨折之傷害。因認被告甲○○涉有
    刑法第二百八十四條第一項前段之過失傷害罪嫌。
二、訊據被告甲○○堅決否認有過失傷害犯行，辯稱：本件是告訴人乙○○○騎腳踏
    車從後面撞上我之機車，自行摔傷，我無從防免，並無過失等語。而公訴人認被
    告犯罪，係以告訴人之指訴及道路交通事故調查報告表、現場照片、履勘筆錄、
    車輛照片、診斷證明書，為其論據。
三、經查：
（一）按犯罪事實應依證據認定，無證據不得推定其犯罪事實；又不能證明被告犯罪
      者，應諭知無罪之判決，刑事訴訟法第一百五十四條、第三百零一條第一項定
      有明文。所謂認定犯罪事實之證據，係指足以認定被告確有犯罪行為之積極證
      據而言，該項證據自須適合於被告犯罪事實認定，始得採為斷罪資料。苟未能
      發現相當證據，或證據不足以證明，自不能以推測或擬制之方法，以為裁判基
      礎；又被害人之陳述如無瑕疵，且就其他方面調查又與事實相符，固足採為科
      刑之基礎，倘其陳述尚有瑕疵，則在未究明前，遽採為科刑之依據，即難認為
      適法（最高法院二十九年度上字第三一０五號、同院四十年度台上字第八十六
      號及同院六十一年度台上字第三ｏ九九號判例意旨參照）。
（二）告訴人雖指稱被告係逆向行駛，所騎乘ＡＨＶ─七九一號機車上附載之黃色塑
      膠桶子的右側方，勾到腳踏車右邊手把，伊才摔倒云云，然此為被告所堅決否
      認，指係告訴人自後追撞，雙方各執一詞。而本件車禍發生後，警方到達現場
      時，雙方車輛均已移開，警制之道路交通事故調查報告表，係依據雙方當事人
      所描述之位置繪製，即依雙方之陳述，繪製二不同位置之現場圖，並記載雙方
      當事人均稱是對方衝出，發生事故，互不承認過失等情，有台北縣警察局新莊
      分局頭前派出所八十九年三月二十六日之道路交通事故調查報告表在卷可憑。
      偵查中檢察官勘驗告訴人騎乘之腳踏車及被告騎乘之機車結果，雖發現告訴人
      騎乘之腳踏車前方置物籃，上方籃框有摩擦痕跡，但痕跡是否本件車禍造成無
      法判別（被告所辯係告訴人腳踏車自後追撞）；腳踏車把手及剎車邊緣橡皮有
      摩擦，但摩擦痕跡似非新痕跡（告訴人指訴係機車勾到腳踏車把手），腳踏車
      並無損壞等情，制有八十九年五月十日履勘筆錄附卷可稽。依警制道路交通事
      故調查報告及檢察官履勘結果，均無法認定本件告訴人所訴或被告所辯何者與
      事實相符及車禍係確實發生之原因。至告訴人提出之臺北市立忠孝醫院診斷證
      明書，記載其受有第十二胸椎爆裂性骨折之傷害，僅能證明告訴人因車禍受有
      傷害，不能認定告訴人之傷害係因被告之過失所造成。公訴人起訴所依據之道
      路交通事故調查報告表、現場照片、履勘筆錄、車輛照片及診斷證明書等，尚
      無從認定被告有過失傷害之犯行。
（三）本件肇事責任，經送請鑑定結果，除被告駕駛重機車載物超高，有違規定（行
      政違規）外，因肇事現場已遭破壞，雙方對撞擊位置各執一詞，且差距頗大，
      又無其他明確之證據，無法據以鑑定雙方過失情形，有台灣省台北縣區車輛行
      車事故鑑定委員會八十九年八月十八日北鑑字第八九六二五號函及台灣省車輛
      行車事故覆議鑑定委員會八十九年十一月六日府覆議字第八九一七六八號函在
      卷可稽。
（四）綜上所述，依卷內全部卷證，並不能證明告訴人所述，與事實相符，且上訴本
      院後，被告與告訴人雙方達成和解，告訴人對告訴乃論之過失傷害罪，表示不
      願追究，雖上訴本院已不得撤回告訴，但其陳述，亦可供參酌。此外，復查無
      其他積極證據足認被告有公訴人起訴之過失傷害犯行。
四、原審認不能證明被告犯罪，為被告無罪之諭知，於法並無不合。公訴人上訴意旨
    仍指被告犯罪，核無理由，應予駁回。
五、據上論斷，應依刑事訴訟法第三百六十八條，判決如主文。
本案經檢察官柯麗鈴到庭執行職務。
中    華    民    國     九十     年     四         月       十         日
                             臺灣高等法院刑事第五庭
                                 審判長法  官  曾  德  水
                                       法  官  楊  貴  雄
                                       法  官  趙  功  恆
右正本證明與原本無異。
不得上訴。
                                       書記官  孫  佩  琳
中    華    民    國     九十     年     四         月       十         日


司法院資訊處製作；財團法人民間司法改革基金會備份。
